【裁判字號】    96,交上易,395
【裁判日期】    970110
【裁判案由】    過失傷害
【裁判全文】
臺灣高等法院刑事判決               96年度交上易字第395號
上  訴  人  臺灣臺北地方法院檢察署檢察官
被      告  甲○○
上列上訴人因被告過失傷害案件，不服臺灣臺北地方法院96年度
交易字第444 號，中華民國96年10月26日第一審判決（起訴案號
：臺灣臺北地方法院檢察署96年度偵字第10569 號），提起上訴
，本院判決如下：
    主  文
原判決撤銷。
甲○○因過失傷害人，處有期徒刑參月，減為有期徒刑壹月又拾
伍日，如易科罰金，均以新臺幣壹仟元折算壹日。
    事  實
一、甲○○於民國九十五年八月十六日下午六點左右騎乘車號AS
    G-091 號重型機車沿臺北市○○○路○段由北往南行駛，行
    經羅斯福路四段九二號前時，本應注意車輛行駛時，駕駛人
    應注意兩車併行之間隔，並隨時採取必要之安全措施，依當
    時情形又無不能注意之情事，竟於駛越同向前方乙○○騎乘
    之車號AXB-037 號重型機車左側時，疏未注意車前狀況並保
    持二車安全間距，致甲○○後座附載之紙箱右前側上方勾住
    乙○○前述機車左側把手，乙○○因而重心失衡，人車倒地
    ，受有左手左側遠端橈骨骨折之傷害。嗣甲○○於有偵查犯
    罪職權之公務員知悉前，向前往乙○○就診之國防醫學院三
    軍總醫院附設民眾診療服務處（下稱三軍總醫院）處理之警
    員廖文聰當場承認為肇事者並接受裁判。
二、案經乙○○訴由臺北市政府警察局中正第二分局報請臺灣臺
    北地方法院檢察署檢察官偵查起訴。
    理  由
甲、程序部分：
    被告以外之人於審判外之言詞或書面陳述，除法律有規定者
    外，不得作為證據，刑事訴訟法第一百五十九條第一項固有
    明文；惟被告以外之人於審判外之陳述，雖不符同法第一百
    五十九條之一至之四規定，而經當事人於審判程序同意作為
    證據，法院審酌該言詞陳述或書面陳述作成時之情況，認為
    適當者，亦得為證據，同法第一百五十九條之五第一項亦定
    有明文。本件被告甲○○於本院準備程序對於本案相關證人
    於偵查中之證述暨其他相關具傳聞性質之證據資料之證據能
    力，表示無意見並同意引為證據，本院審酌本案證人之陳述
    及證據資料作成時之情況，核無違法取證或其他瑕疵，認為
    以之作為證據為適當，前述證人於審判外之陳述及相關證據
    資料，自得做為證據。
乙、實體部分：
一、認定犯罪事實所憑之證據及理由：
    訊據被告甲○○固雖坦承於上揭時、地騎乘車號ASG-091 號
    機車與告訴人乙○○騎乘之AXB-037 號機車發生擦撞，惟辯
    稱：因告訴人未打方向燈即向左偏，其後載紙箱始遭告訴人
    之機車左側把手勾破，若是伊彎過去，告訴人應向右倒云云
    。經查：
（一）被告於事實欄所載之時間、地點，騎乘機車與告訴人之機
      車發生擦撞，致告訴人受有左手左側遠端橈骨骨折之傷害
      等情，業據被告坦承在卷，核與證人即告訴人乙○○此部
      分之證述相符，並有道路交通事故當事人登記聯單、道路
      交通事故現場圖、道路交通事故補充資料表、交通事故談
      話紀錄表、道路交通事故調查報告表，及三軍總醫院九十
      五年八月二十六日出具之診斷證明書各一份在卷可憑（見
      他字卷第四至六、二四至三十頁），上揭事實，堪認屬實
      。
（二）按汽車行駛時，駕駛人應注意車前狀況及兩車併行之間隔
      ，並隨時採取必要之安全措施，道路交通安全規則第九十
      四條第三項定有明文。車輛於行駛時，駕駛人應注意車前
      狀況及兩車併行之間隔，並隨時採取必要之安全措施。而
      被告於警員詢問時供稱：本件車禍發生前，證人乙○○行
      駛於其右前方，二車前後距離約二部機車車身長度（見偵
      查卷第二七頁），於原審審理時供稱：他在我前方…，二
      車前後相距約五、六部機車車身長度（見原審卷第十八頁
      ）等語，依被告上開供述，被告騎乘之機車本位於告訴人
      乙○○之機車後方，被告自應注意其車前狀況，保持安全
      間隔、距離依序行車，其未採此法而採由其左側超越時，
      自應注意該車動態並保持安全間隔，被告竟疏於注意及此
      ，貿然超車，致與證人乙○○之機車發生碰撞，其有過失
      甚明。另臺北市車輛行車事故鑑定委員會及鑑定覆議委員
      會之鑑定結果「被告駕駛車號ASG-091 號重機車未保持行
      車安全間隔，為肇事原因」，亦採本院相同之見解，此有
      臺北市車輛行車事故鑑定委員會九十六年五月四日北鑑審
      字第09630130000 號及臺北市車輛行車事故鑑定覆議委員
      會九十六年七月九日北市交五字第09632872400 號鑑定覆
      議意見書二份在卷可參（見他字卷第四八至五二頁，偵查
      卷第十一至十三頁），是告訴人所受上揭傷害，與被告之
      過失行為間，具有相當因果關係。
（三）另被告辯稱：因告訴人未打方向燈即向左偏，伊後載紙箱
      始遭告訴人之機車左側把手勾破，若是伊彎過去，告訴人
      應向右倒云云，而認告訴人就本件事故與有過失。查，證
      人即告訴人乙○○於警詢及原審證述：「肇事前，伊是駕
      駛車號AXB-037 號重型機車沿羅斯福路北向南直行第四車
      道」、「伊騎時速三十公里，靠外側車道。伊當時直線走
      ，並沒有要往左邊走」等語（見他字卷第二六頁，原審卷
      第十六頁），是被告上開所辯，是否屬實，已有疑問。再
      者，被告騎乘之機車既位於告訴人之機車後方，被告自應
      注意車前狀況，以保持安全距離，若欲超越前行車，自應
      注意前行車之動態並保持安全距離，隨時採取必要之安全
      措施，以盡其注意義務，是告訴人之機車縱有向左偏行駛
      之狀況，然此正為被告欲超越告訴人機車之過程中，所應
      注意前行車之動態。是被告辯稱，告訴人未打方向燈即向
      左偏，與有過失云云，自不足採。且上開臺北市車輛行車
      事故鑑定委員會及鑑定覆議委員會之鑑定結果亦均認「告
      訴人乙○○騎乘車號AXB-037 號重型機車，無肇事因素」
      （見他字卷第五二頁，偵查卷第十三頁）。告訴人於上揭
      時、地騎乘車號AXB-037 號重型機車並無過失，應可認定
      。
（四）又按機器腳踏車附載人員或物品，應依下列規定：一、載
      物者，小型輕型不得超過二十公斤，普通輕型不得超過五
      十公斤，重型不得超過八十公斤，高度不得超過駕駛人肩
      部，寬度不得超過把手外緣十公分，長度自座位後部起不
      得向前超伸，伸出車尾部分，自後輪軸起不得超過半公尺
      。七、附載坐人、載運貨物必須穩妥，物品應捆紮牢固，
      堆放平穩，道路交通安全規則第八十八條第一項第一、七
      款定有明文。依卷附之被告機車照片及道路交通事故補充
      資料表所示，被告車後座附載之紙箱有用繩子綁緊，該紙
      箱之寬度約五十九公分，而把手寬度為六十四公分，該紙
      箱寬度應未超過被告機車把手之寬度，符合上開規定，故
      非本件事故之肇事原因，附此敘明。
（五）綜上，告訴人乙○○所受傷害，與被告之過失駕駛行為間
      ，有相當因果關係，應堪認定。是本件被告犯行明確，應
      依法論科。
二、論罪：
    核被告所為，係犯刑法第二百八十四條第一項前段過失傷害
    罪。被告於肇事後，在有偵查犯罪職權之公務員查知其為犯
    人前，主動向接獲報案前至告訴人乙○○就診之國防醫學院
    三軍總醫院附設民眾診療服務處（下稱三軍總醫院）處理之
    臺北市政府警察局中正第二分局員警廖文聰自首而接受裁判
    ，有該分局道路交通事故肇事人自首情形紀錄表一件存卷可
    查（見他字卷第二八頁），爰依刑法第六十二條前段規定減
    輕其刑。
三、撤銷原判及科刑之理由：
    原審對被告論罪科刑，固非無見，惟原判決以告訴人並未注
    意左側及後方來車，而對本件車禍之發生與有過失之認定不
    當。檢察官執此提起上訴，指摘原判決不當，為有理由，原
    判決既有上揭可議，自屬無可維持，應由本院撤銷改判之。
    爰審酌被告雖坦承犯行，然至今尚未與告訴人達成和解，犯
    後態度非佳；而告訴人受有左手左側遠端橈骨骨折之傷害，
    並住院數日等一切情狀，量處如主文第二項所示之刑。又中
    華民國九十六年罪犯減刑條例已於九十六年七月十六日施行
    ，本件被告犯罪時間在九十六年四月二十四日以前，且被告
    所犯過失傷害罪之宣告刑未逾有期徒刑一年六月，依該條例
    第二條第一項第三款規定，合於減刑條件，爰依法就被告所
    犯上開之罪，減其刑期二分之一，並均諭知易科罰金之折算
    標準。
據上論斷，應依刑事訴訟法第三百六十九條第一項前段、第三百
六十四條、第二百九十九條第一項前段，刑法第二百八十四條第
一項前段、第六十二條前段、第四十一條第一項前段，刑法施行
法第一條之一，中華民國九十六年罪犯減刑條例第二條第一項第
三款、第七條、第九條，判決如主文。
本案經檢察官劉文水到庭執行職務
中    華    民    國    97    年    1     月    10    日
                  刑事第十二庭  審判長法  官  蔡永昌
                                      法  官  施俊堯
                                      法  官  王梅英
以上正本證明與原本無異。
不得上訴。
                                      書記官  顧哲瑜
中    華    民    國    97    年    1     月    10    日
附錄：本案論罪科刑法條全文
刑法第二百八十四條第一項
因過失傷害人者，處六月以下有期徒刑、拘役或五百元以下罰金
。致重傷者，處一年以下有期徒刑、拘役或五百元下罰金。


司法院資訊處製作；財團法人民間司法改革基金會備份。
